臺灣高等法院臺中分院刑事判決      100年度交上易字第823號
上  訴  人
即  被  告  林錦利
上列上訴人因業務過失傷害案件，不服臺灣臺中地方法院99年度
交易字第 928號中華民國100年4月26日第一審判決（起訴案號：
臺灣臺中地方法院檢察署99年度偵字第 19282號），提起上訴，
本院判決如下：
    主  文
上訴駁回。
林錦利緩刑貳年。
    犯罪事實
一、林錦利為新安水電工程行之司機，係從事駕駛業務之人。於
    民國99年 4月15日中午12時36分許，駕駛車牌號碼740-RK號
    自用大貨車，其上裝載施工用之吊欄，行駛於臺中縣石岡鄉
    ○○路往東方向之內側車道，欲於該內側車道上停車進行照
    明設備改善工程；其明知道路因施工或其他情況致交通受阻
    ，應設置各種標誌或拒馬、交通錐等，必要時並應使用號誌
    或派旗手管制交通，且依當時情形並無不能注意之情事，竟
    於未設置上開交通管制設施前，即逕行於臺中縣石岡鄉○○
    路330號前之內側車道上停車，適有馬慧如（已於99年4月27
    日自殺死亡）駕駛車牌號碼9481- WD號自小客車，行駛於林
    錦利所駕駛大貨車後方，試途變換車道至外側車道時，因外
    側車道有其他車輛車速甚快，復鳴喇叭，致其無法順利變換
    車道，馬慧如遂再變換車道欲回外側車道，所駕駛之自小客
    車左前方，撞上上開自用大貨車之右後方，致馬慧如因而受
    有臉部、前胸、雙膝挫傷瘀腫之傷害。林錦利於警察據報到
    場處理時在場，當場承認為肇事人而受裁判。
二、案經馬慧如之夫邱嘉慶訴由臺中縣警察局（現改制為臺中市
    政府警察局）東勢分局報告臺灣臺中地方法院檢察署檢察官
    偵查起訴。
    理    由
一、本案證據能力之說明：
  (一)本案供述證據均具證據能力：
    1.按「被告以外之人於審判外之陳述，雖不符前 4條（指刑
      事訴訟法第159條之1至第159條之4）之規定，而經當事人
      於審判程序同意作為證據，法院審酌該言詞陳述或書面陳
      述作成之情況，認為適當者，亦得為證據」，又「當事人
      、代理人或辯護人於法院調查證據時，知有第159條第1項
      不得為證據之情形，而未於言詞辯論終結前聲明異議，視
      為有前項之同意」刑事訴訟法第159條之5第1項、第2項亦
      有明文。
    2.查被告及檢察官於本院審理時，就本案之供述證據（含書
      證）之證據能力均表示無異議（本院卷第62、78至80頁）
      ，既未於言詞辯論前聲明異議，再審酌此部分證據於陳述
      作成時之情況，並無證據證明有違法取證或非出於自由意
      志之情形，認以之作為本案證據，皆屬適當，揆諸上開規
      定，認對被告均有證據能力，併此敘明。
  (二)本件臺中市車輛行車事故鑑定委員會之鑑定報告有證據能力
    ：
    1.按「法院或檢察官得囑託醫院、學校或其他相當之機關、
      團體為鑑定，或審查他人之鑑定，並準用第203條至第206
      條之 1之規定。」、「鑑定之經過及其結果，應命鑑定人
      以言詞或書面報告。」，亦分別為刑事訴訟法第208條第1
      項前段、第206條第1項定明定。是經檢察官囑託相當之機
      關為鑑定後，經鑑定人以書面報告其鑑定之結果者，即屬
      同法第159條第1項所謂之「法律有規定者」，不受該條項
      規定「不得作為證據」之限制。且同法第208條第1項前段
      對於法院或檢察官囑託相當之機關為鑑定之情形，僅規定
      ：「準用第203條至第206條之1之規定」，至於同法第202
      條有關「鑑定人應於鑑定前具結」之規定，則不在準用之
      列。故於法院或檢察官囑託相當之機關為鑑定，而該受囑
      託機關以書面報告鑑定結果之情形，既非屬依法應具結者
      。是同法第158條之3有關「證人、鑑定人依法應具結而未
      具結者，其證言或鑑定意見，不得作為證據」之規定，於
      此時即無適用之餘地（最高法院75年台上字第5555號判例
      及最高法院95年度第 9次刑事庭會議決議可資參照）。再
      按現行刑事訴訟法關於「鑑定」之規定，除選任自然人充
      當鑑定人外，另設有囑託機關鑑定制度。依同法第 198條
      、第 208條之規定，不論鑑定人或鑑定機關、團體，固均
      應由法院、審判長、受命法官或檢察官視具體個案之需要
      而為選任、囑託，並依第 206條之規定，提出言詞或書面
      報告，始符合同法第159條第1項所定得作為證據之「法律
      有規定」之情形，否則所為之鑑定，仍屬傳聞證據（最高
      法院96年度台上字第2860號、第6842號判決意旨參照）。
    2.查本件原審法院委託臺灣省彰化縣區車輛行車事故鑑定委
      員會所為之鑑定報告，均屬刑事訴訟法第 206條之鑑定機
      關就鑑定之經過及結果所為之書面報告，係刑事訴訟法第
      159條第1項之除外規定，依法不受刑事訴訟法第159條第1
      項及同法第158條之3之限制，而有證據能力。
  (三)本案其餘非供述證據之證據能力之說明：
    1.按關於非供述證據之物證，或以科學、機械之方式，對於
      當時狀況所為忠實且正確之記錄，性質上並非供述證據，
      均應無傳聞法則規定之適用；如該非供述證據非出於違法
      取得，並以依法踐行調查程序，即不能謂無證據能力，最
      高法院97年度臺上字第1401號、第6153號判決要旨參照。
    2.本件其餘非供述證據例如員警拍攝之道路交通事故照片等
      ，乃員警以相機機器之功能作用，攝錄肇事後現場之實物
      形貌所形成之圖像，不含有人類意思表達之供述要素，所
      拍攝內容現實情狀之一致性，係透過機械原理加以還原，
      並無人對現實情形之記憶、知覺經常可能發生之誤差（如
      知覺之主觀性及記憶隨時間推移而發生變化、遺忘等），
      故上開照片亦屬非供述證據，並無傳聞法則之適用至明（
      最高法院97年度臺上字第3854號判決要旨要旨參照），又
      被告亦未爭執員警有何違法取得上開物證之情形，既非實
      施刑事訴訟程序之公務員因違背法定程序而取得，復經本
      院於審理中踐行調查程序，自均有證據能力。
二、認定犯罪事實所憑之證據及理由：
    訊據被告林錦利於警詢坦承業務過失傷害犯行（警卷第 8頁
    ），並於偵訊、本院對自己亦有過失亦坦承在卷（偵卷第 9
    、10頁、本院卷第63、82頁）在卷，且查：
  (一)按道路交通標誌標線號誌設置規則第145條第1項規定「道路
    因施工、養護或其他情況致交通受阻，應視需要設置各種標
    誌或拒馬、交通錐等，夜間應有反光或施工警告燈號，必要
    時並應使用號誌或派旗手管制交通」。本件觀諸卷附之道路
    交通事故現場圖、道路交通事故調查報告表、現場照片（警
    卷第35至39頁）、承包契約書（警卷第32至34頁），可知被
    告於案發時係駕駛裝載吊欄之大貨車，停放於臺中縣石岡鄉
    ○○路 330號前之內側車道上，且該路段內側車道之速限為
    時速70公里。又被告於原審供承﹕伊車上放的吊欄是修理路
    燈的工具，是做為施工之用，當時伊開車跟在一部裝載路燈
    的大貨車後面，該大貨車是伊公司叫來現場卸貨的等語（見
    原審卷第41頁）；並於偵訊供稱：當時前車電線桿下完就走
    了，所以卷附照片中看不到前車等語（見偵卷第10頁），足
    認被告為施工之目的將其駕駛之大貨車停放在臺中縣石岡鄉
    ○○路 330號前之內側車道上，符合前開規定「道路因施工
    或其他情況致交通受阻」之情形。惟觀諸現場照片，於被告
    所駕駛之大貨車後方，並未設置任何標誌、拒馬、交通錐等
    交通管制設施，使後方依速限行駛於內側車道上之車輛無從
    知悉該大貨車將於臺中縣石岡鄉○○路 330號之地點停車；
    再者，被告前於偵查中亦自承﹕伊的車後方應該有警戒車，
    當時他們應該在吃飯，所以後面並無警示車，照片（按指警
    卷第35頁下方照片）中的警示車是後面才來的等語（見偵卷
    第10頁）；則被告顯然違反上開道路交通標誌標線號誌設置
    規則第145條第1項之規定，而有過失。又被害人馬慧如當時
    有變換車道不當之情形，亦據證人即被害人馬慧如於警詢陳
    明：伊行駛內車道，對方車輛在我前方，對方在行駛，伊就
    彎出去外側車道，伊要到外側車道時，外側車道有車速度很
    ，外側車道的車輛有按喇叭，不讓伊過去，伊將車輛再切進
    來，然後就撞到對方等語（警卷第14頁）在卷，足認因被告
    之上開過失，於大貨車後方未有任何交通管制設施，適被害
    人馬慧如亦未保持安全距離，未注意車前狀況，閃避不及，
    而追撞臨時在內側車道停車，未有放置任何交通管制設施之
    被告車輛，致被害人受有臉部、前胸、雙膝挫傷瘀腫之傷害
    ，此亦有東勢鎮農會附設農民醫院診斷證明書在卷可憑，被
    告上揭違反規定之行為，與造成被害人受傷之結果，具有因
    果關係，被告自應負業務過失傷害之責。此外，本件車禍之
    發生，雖被害人馬慧如與有過失，仍無從解免被告之過失責
    任，附此敘明。
  (二)另臺中市車輛行車事故鑑定委員會之鑑定意見雖謂被告無肇
    事因素，惟查﹕被告停車之內側車道之速限為時速70公里，
    此有道路交通事故調查報告表在卷可稽，而被告前於警詢中
    供承其對於肇事地點路況很熟悉，來過十幾遍等語（見警卷
    第 6頁），自難諉為不知。又依經驗法則，於時速可達70公
    里之內側車道上停車，若無明顯之警示設施及足夠之緩衝距
    離，將使後方依速限行駛之車輛，因無從預期前方之車輛突
    然停車，致反應距離不足而追撞及前方車輛；被告為從事駕
    駛業務之人，就此亦知之甚詳。而被告既能預見若於內側車
    道停車，且車後無明顯之警示設施及足夠之緩衝距離，將可
    能發生車禍，竟未加注意，仍於未設置上開適當之交通管制
    設施前，即逕行於臺中縣石岡鄉○○路 330號前之內側車道
    上停車施工，致發生本件車禍，則被告亦有肇事原因。上開
    鑑定意見未慮及此，認被告無肇事因素，此部分尚非可採。
  (三)被告於本院雖辯稱：當時伊還沒施工，事發地點也不是伊工
    作的地點云云，似指自己係一般過失而非業務過失云云，惟
    被告於警詢已坦承：伊前面有工程車要下水泥電桿，伊車在
    後面警示。伊到事故地點處做工程等語在卷（警卷第5、6頁
    ），復於偵訊及原審均採同樣辯解，已如前述，其於本院始
    翻異前詞，尚難採信。綜上所述，本件事證明確，被告之過
    失傷害犯行堪予認定。
三、論罪科刑﹕
    按刑法上所謂業務，係指個人基於其社會地位繼續反覆所執
    行之事務，其主要部分之業務固不待論，即為完成主要業務
    所附隨之準備工作與輔助事務，亦應包括在內（最高法院71
    年台上字第1550號、89年台上字第8075號判例參照）。查被
    告係新安水電工程行之司機，本案係在從事道路照明相關工
    程時發生，業據被告於警詢供承在卷，足見駕車為被告完成
    主要業務所附隨之輔助事務，揆諸上揭判例意旨，足認被告
    為從事駕駛業務之人。是核被告林錦利所為，係犯刑法第28
    4條第2項前段之業務過失傷害罪。又被告於肇事後，於有偵
    查權限之人知悉犯罪人之前，於處理員警前往現場處理時在
    場，並當場承認為肇事者，有臺中縣警察局道路交通事故肇
    事人自首情形紀錄表 1份在卷可稽，其對於未發覺之罪自首
    而接受裁判，爰依刑法第62條前段之規定，減輕其刑。
四、原審對被告論罪科刑，其認事用法並無不當，量刑亦甚妥適
    。被告上訴理由猶辯稱：當時被告前方有貨車施工放置電桿
    ，被告停車於該貨車後方，已開啟警示燈，尚未下車就遭被
    害人駕駛之自小客車撞上云云，惟被告本件確實尚並未設置
    拒馬、交通錐等交通管制設施，已如前述，其上訴為無理由
    ，應予駁回。末查，被告未曾因故意犯罪受有期徒刑以上刑
    之宣告，有臺灣高等法院被告前案紀錄表附卷可憑（本院卷
    第35頁），被告業已與被害人家屬達成和解，有調解程序筆
    錄在卷可佐（本院卷第55、56頁），檢察官亦當庭表明：被
    告犯後態度良好，已達成和解，請給予被告緩刑等語（本院
    卷第83頁），被告經此教訓，自當知所惕勉而無再犯之虞，
    本院綜核各情認上開有期徒刑之宣告，已足策其自新，所宣
    告之刑，以暫不執行為適當，依法諭知緩刑2年。
據上論斷，應依刑事訴訟法第368條，刑法第74條第1項第 1款，
判決如主文。
本案經檢察官簡文鎮到庭執行職務。
中    華    民    國   100    年    7     月    26    日
          刑事第十二庭    審判長法  官  康應龍
                                法  官  王國棟
                                法  官  黃家慧
以上正本證明與原本無異。
不得上訴。
                                書記官  江丞晏
中    華    民    國   100    年    7     月    26    日